【裁判字號】    97,簡上,137
【裁判日期】    980227
【裁判案由】    詐欺
【裁判全文】
臺灣雲林地方法院刑事判決             97年度簡上字第137號
上訴人  即
被      告  乙○○
上列上訴人因詐欺案件，不服本院斗六簡易庭中華民國97年11月
14日97年度六簡字第402 號刑事簡易判決（聲請簡易判決處刑案
號：臺灣雲林地方法院檢察署97年度偵字第4770號），提起上訴
，本院管轄之第二審合議庭判決如下：
    主      文
原判決撤銷。
乙○○幫助共同意圖為自己不法之所有，以詐術使人將本人之物
交付，處罰金新臺幣壹萬元，如易服勞役，以新臺幣壹仟元折算
壹日。緩刑貳年。
    事      實
一、乙○○可預見提供自己金融帳戶予不明人士使用，有遭他人
    作為詐欺犯罪工具之虞，竟仍基於縱然幫助他人詐騙金錢亦
    不違反其本意之不確定故意，於96年5 月初，因見報紙廣告
    登載「存簿換現金」，在嘉義縣大林鎮中華電信附近某便利
    商店，將其前於96年1 月4日 申請之臺灣郵政公司民雄雙福
    郵局帳號000-00000000000000號帳戶，以出租1 個月新臺幣
    （下同）4,000 元之代價，將上開帳戶之存摺、提款卡及密
    碼，交付予真實姓名年籍不詳之詐騙集團成員。嗣該詐騙集
    團取得上開帳戶後，意圖為自己不法之所有，基於詐欺取財
    之犯意聯絡，於96年5 月10日，由該集團某成員先假冒臺北
    市警察局警官打電話向甲○○謊稱其身份證遺失遭人冒用，
    又由該集團另一名成員假冒書記官謊稱甲○○帳戶內之款項
    須先匯款至指定帳戶內，以此方式施用詐術，使甲○○陷於
    錯誤，於同日上午11時許，將320,000 元以匯款之方式，匯
    入詐騙集團指定之乙○○前揭帳戶內，乙○○即以此方式幫
    助前開詐騙集團詐欺取財既遂。嗣甲○○發覺有異，報警查
    獲。
二、案經甲○○訴由宜蘭縣警察局羅東分局二結派出所轉由彰化
    縣警察局移送臺灣彰化地方法院檢察署呈請臺灣高等法院檢
    察署檢察長核轉臺灣雲林地方法院檢察署檢察官偵查後聲請
    簡易判決處刑。
    理      由
甲、程序部分：
一、按被告以外之人於審判外之言詞或書面陳述，除法律有規定
    者外，不得作為證據。又被告以外之人於審判外之陳述，雖
    不符前4 條之規定，而經當事人於審判程序同意作為證據，
    法院審酌該言詞陳述或書面陳述作成時之情況，認為適當者
    ，亦得為證據。當事人、代理人或辯護人於法院調查證據時
    ，知有第159 條第1 項不得為證據之情形，而未於言詞辯論
    終結前聲明異議者，視為有前項之同意。刑事訴訟法第159
    條第1 項、第159 條之5 定有明文。
二、查甲○○之警詢筆錄；臺灣郵政股份有限公司嘉義郵局97年
    2 月19日嘉營字第0970100101號、郵政儲金立帳申請書、開
    戶人基本資料、客戶歷史交易清單、內政部警政署反詐騙紀
    錄表（案件編號：0000000000）、宜蘭縣警察局羅東分局二
    結派出所受理詐騙帳戶通報警示簡便格式表、國立臺灣大學
    附設醫院雲林分院97年10月6 日0000000 號診斷證明書、被
    告之中華民國身心障礙手冊正反面影本、雲林縣政府98 年1
    月13日府社障字第0980005363號函、身心障礙個案資料表各
    1 份，均為被告乙○○以外之人於審判外之言詞及書面陳述
    ，惟雲林縣政府98年1 月13日府社障字第0980005363號函部
    分，被告及檢察官未於本案言詞辯論終結前表示異議；又其
    餘部分，復經被告及檢察官於本院審理時同意作為證據，本
    院揆諸前開法條規定，並審酌前開言詞及書面陳述作成時之
    情況，認為適當，自得作為證據，合先敘明。
乙、實體部分：
一、上開犯罪事實，業據被告乙○○於警詢、檢察官訊問及本院
    審理時坦承不諱，核與告訴人甲○○警詢指述情節相符，並
    有臺灣郵政股份有限公司嘉義郵局97年2 月19日嘉營字第
    0970100101號、郵政儲金立帳申請書、開戶人基本資料、客
    戶歷史交易清單、內政部警政署反詐騙紀錄表（案件編號：
    0000000000）、宜蘭縣警察局羅東分局二結派出所受理詐騙
    帳戶通報警示簡便格式表（警卷第3 頁背面至第6 頁背面、
    第8 頁背面）各1 份、國立臺灣大學附設醫院雲林分院97年
    10月6 日0000000 號診斷證明書（偵卷第6 頁）、被告之中
    華民國身心障礙手冊正反面影本（本院卷第21頁）、雲林縣
    政府98年1 月13日府社障字第0980005363號函、身心障礙個
    案資料表（本院卷第30頁至第31頁）各1 份在卷可考，堪認
    其自白與事實相符，本案事證明確，被告犯行堪以認定。
二、論罪科刑之理由：
    (一)核被告乙○○所為，係犯刑法第30條、第339 條第1 項之
      幫助詐欺取財罪。
    (二)被告以幫助之意思參與實施犯罪構成要件以外之行為，應
      論以幫助犯，並按正犯之刑減輕之。
    (三)原審以被告罪證明確，因予論罪科刑，固非無見。惟：
      1.如前所述，被告所幫助之詐騙集團成員至少2 人以上（
        收受帳戶者，假冒警官者、假冒書記官者），係屬幫助
        共同，原審未認定及此，有所不當。
      2.又被告為極重度智能障礙，復患有「法洛式四重症併肺
        動脈瓣閉鎖」，此有前揭國立臺灣大學附設醫院雲林分
        院97年10月6 日0000000 號診斷證明書（偵卷第6 頁）
        、被告之中華民國身心障礙手冊正反面影本（本院卷第
        21頁）、雲林縣政府98年1 月13日府社障字第
        0980005363號函、身心障礙個案資料表（本院卷第30頁
        至第31頁）在卷，依據行政院衛生署公告之身心障礙等
        級，極重度之智能障礙，乃智商未達該智力測驗的平均
        值以下五個標準差，或成年後心理年齡未滿三歲，無自
        我照顧能力，亦無自謀生活能力，須賴人長期養護的極
        重度智能不足者，有該公告1 份（見本院卷）可考，再
        由其於本院審理時，被告無法敘述其出生年月日及身分
        證字號（見本院98年2 月16日審理筆錄第1 頁）等情，
        暨被告自述其獲得之4,000 元在拿到不久又被詐騙集團
        騙回去（警卷第1 頁背面）乙節，在在顯見被告智力甚
        低，身體狀況也不好，此外其復無任何前科，有臺灣高
        等法院被告前案紀錄表1 份在卷，原審未審酌及此，仍
        依一般同類案件普通被告情狀，量處有期徒刑3 月，如
        易科罰金，以新臺幣壹仟元折算壹日，其量刑容有未洽
        。
      是上訴意旨指摘原審量刑過重，請求緩刑，非無理由，原
      判決既有上述可議之處，應由本院予以撤銷改判。
    (四)爰審酌被告並無前科，為極重度智能障礙，復患有「法洛
      式四重症併肺動脈瓣閉鎖」，均已如前述，其提供帳戶供
      詐欺集團使用，致無辜之被害人遭詐騙而受有損失，及犯
      後始終坦白承認，並表示知道錯了，顯現悔意等犯罪之動
      機、目的、手段及造成之損害等一切情狀，量處如主文所
      示之罰金，並諭知易服勞役之標準。
    (五)末本院審酌被告上情，信經此教訓後，應知警惕，當無再
      犯之虞，本院因認對其所宣告之刑，以暫不執行為適當，
      爰依刑法第74條第1 項第1 款規定，併予宣告緩刑2 年，
      以勵自新。
三、應依刑事訴訟法第455 條之1 第1 項、第3 項、第369 條第
    1 項前段、第364 條、第299 條第1 項前段，刑法第30 條
    第1 項、第2 項、339 條第1 項、第42條第3 項前段、第74
    條第1 項第1 款，刑法施行法第1 條之1 ，判決如主文。
本案經檢察官郭俊男到庭執行職務
中    華    民    國    98    年    2     月    27    日
                  刑事第三庭審判長法  官  林輝煌
                                  法  官  蕭雅毓
                                  法  官  李貞瑩
以上正本證明與原本無異。
本件不得上訴。
                                  書記官  金雅芳
中    華    民    國    98    年    2     月    27    日
附錄本案論罪科刑法條全文
中華民國刑法第30條（幫助犯及其處罰）
幫助他人實行犯罪行為者，為幫助犯。雖他人不知幫助之情者，
亦同。
幫助犯之處罰，得按正犯之刑減輕之。
中華民國刑法第339條（普通詐欺罪）
意圖為自己或第三人不法之所有，以詐術使人將本人或第三人之
物交付者，處5 年以下有期徒刑、拘役或科或併科1 千元以下罰
金。
以前項方法得財產上不法之利益或使第三人得之者，亦同。
前二項之未遂犯罰之。


司法院資訊處製作；財團法人民間司法改革基金會備份。
